【裁判字號】    92,台上,3904
【裁判日期】    920717
【裁判案由】    誣告
【裁判全文】
最高法院刑事判決                              九十二年度台上字第三九○四號
    上訴人  台灣高等法院台中分院檢察署檢察官
    被  告  甲○○
右上訴人因被告誣告案件，不服台灣高等法院台中分院中華民國九十年二月十三日第
二審判決（八十九年度上訴字第二三三六號，起訴案號：台灣台中地方法院檢察署八
十八年度偵字第二一二三二號），提起上訴，本院判決如左：
    主  文
上訴駁回。
    理  由
按刑事訴訟法第三百七十七條規定，上訴於第三審法院，非以判決違背法令為理由，
不得為之。是提起第三審上訴，應以原判決違背法令為理由，係屬法定要件。如果上
訴理由狀並未依據卷內訴訟資料，具體指摘原判決不適用何種法則或如何適用不當，
或所指摘原判決違法情事，顯與法律規定得為第三審上訴理由之違法情形，不相適合
時，均應認其上訴為違背法律上之程式，予以駁回。本件檢察官上訴意旨略稱：(一)按
誣告罪之成立，以意圖他人受刑事處分或懲戒處分，而向該管公務員為虛偽之告訴、
告發、報告者為要件。所謂該管公務員係指於刑事處分或懲戒處分之實現，有其職權
關係，而可基以受人之申告者而言。又申告之方法，不問言詞或書狀均可，其以言詞
申告者，即以其陳述達到該管公務員時為既遂。本件原判決理由欄六認定「被告甲○
○帶上手銬之舉，係李錦明主動提出，與被告協調，而經被告表示可以接受配合」等
情，即認定被告有同意帶上手銬之舉。然原判決理由欄六之末段，竟認定被告撰寫陳
情書之目的，「在申述冤曲，並求判明是非曲直」等語。被告既同意帶上手銬在先，
應無冤曲可言，其在陳情書中陳述，不同意帶手銬，且受逼迫強押至同學黃偉麟處，
顯虛構事實，逕向李錦明之上級長官申告甚明。被告之請求上級長官判明是非曲直，
乃具對李錦明應加懲戒之意，被告自有誣告之故意灼然。乃原判決竟認「求判明是非
曲直」非使人受刑事或懲戒處分之請求，而為被告無罪判決，理由自屬矛盾之違法。
(二)又被告於案發時為朝陽科技大學三年級學生，其父王來發為警政署三線二星督察之
高階警官，被告向當時任職台灣省警政廳廳長王一飛陳情。又自承其於遭搜索後之翌
日，即前往警政廳督察室陳述，顯有意使台中縣警察局刑警隊組長李錦明受到調查懲
處，非僅只是吐苦水而已。又被告於黃偉麟妨害風化一案，出庭供述：「我拒絕刑警
隊的組長把我上手銬，但我怕吃虧才讓他們上手銬，之前，組長押著我在我房間內打
電話」，「妨害自由部分，看執勤警員有無誠意，才決定是否提出告訴」（見偵字第
三０五七號卷第三九頁及四一頁），致承辦檢察官憑此簽分八十八年他字第四八六號
調查刑警組長妨害自由，被告主觀上有使李錦明受懲戒處分之意圖甚明。被告就同一
事實，向警政廳長、警政廳督察室、台中地檢署檢察官接續數次虛偽陳述，應認係接
續犯之一種，應就其前後行為全部加以調查，才能發現真實。乃原判決僅就其陳情書
部分加予審酌，而漏未對其在督察室，檢察官偵查中之陳述，加予審酌，顯有理由未
備之違法等語。
惟查原判決以被告固坦承於民國八十八年一月二十六日曾以陳情書向台灣省政府警政
廳廳長王一飛陳情不諱，惟矢口否認有誣告之犯意，於第一審辯稱：當日係因李錦明
強迫，伊才會打電話找黃偉麟，警察未經伊同意就上手銬，其後還並押著去找黃偉麟
，而寫陳情書之目的只是吐苦水，並無誣告之意云云；又於原審辯稱：我被上手銬，
又被冤枉，所以我寫一封信給王一飛廳長，我沒有同意他們上我手銬，我也不可能配
合他們演戲，王廳長在我們學校朝陽科技大學任教，寫信之主要目的，我只是要老師
知道事實之經過，我所寫之陳情書，乃據實陳述，句句實情，並無虛構或捏造事實，
毫無誣告之故意等語。第查公訴意旨雖依憑證人陳樹文、許光輝、賴清山之證言、被
告寫給王一飛（時為台灣省政府警政廳廳長）之陳情書、被害人李錦明報告書等證據
，認被告有本件公訴意旨所指之犯罪事實，涉犯刑法第一百六十九條第一項之誣告罪
嫌等情，然據被告寫給王一飛警政廳廳長之陳情書中所載之內容：「我願意百分之百
原諒那些犯錯的人，但希望他們能說實話，懂得公理正義，不要昧著良心說謊」之意
旨觀之，被告撰寫陳情書之目的，意在申述冤曲，並求判明是非曲直，並無使人受刑
事或懲戒處分之請求，其所陳情之經過情形，對於警察人員辦案之方式表示不滿，尚
非全然無因，認被告所辯其無誣告之犯意乙節，堪可採信。揆諸本院四十四年台上字
第八九二號、四十三年台上字第二五一號、四十年台上字第八八號、五十五年台上字
第八八八號判例要旨，以被告並無使他人受刑事或懲戒處分之意圖，所陳情之內容尚
非全然無因，亦無使人受刑事或懲戒處分之請求，認被告缺乏誣告之故意，核與誣告
罪之構成要件不相符合。至於證人楊明國、呂寶玉所為之證言，證人王玉麟之信函，
查獲過程錄影帶及內政部警政署八十九年七月五日八九警署督字第一０六三五三號函
，均無法為不利於被告之認定，此外，又查無其他積極證據足資證明被告有誣告之故
意，認其犯罪行為尚屬不能證明。因而撤銷第一審論罪科刑不當之判決，改判諭知被
告無罪，已詳述證據取捨及判斷之理由。原判決所為論述，核與卷證資料相符，從形
式上觀察，並無違背法令之情形。按證據之取捨及判斷，屬事實審法院職權之行使，
苟無違背證據法則，自不能指為違法。查原判決綜合調查證據之結果，認本件被告並
無誣告之故意，已詳述其證據取捨及判斷之理由，為其職權之適法行使，並無違背證
據法則。又原判決理由六並未認定「被告帶上手銬之舉，係李錦明主動提出，與被告
協調，而經被告表示可以接受配合」等情，上開情節，原判決係依李錦明報告書所載
之意旨加以引述，並未就該報告書所載之上開情節加以論斷，上訴意旨(一)之指摘，尚
屬誤會。至被告在黃偉麟妨害風化一案（八十八年度偵字第三０五七號）中所稱如上
訴意旨(二)各節，與本件原判決認定被告書寫陳情狀向當時之王一飛警政廳廳長之陳述
，並無誣告犯意，不能以誣告罪相繩，論理上並無必然之關連，原審未就上訴意旨(二)
所指其後發生之事實加以審酌，自不能指為違法。檢察官上訴意旨指摘原判決違背法
令，核與法律規定得為第三審上訴理由之違法情形，並不相適合，應認其上訴違背法
律上之程式，予以駁回。
據上論結，應依刑事訴訟法第三百九十五條前段，判決如主文。
中      華      民      國    九十二    年      七      月     十七     日
                              最高法院刑事第八庭
                                  審判長法官  莊  登  照
                                        法官  洪  明  輝
                                        法官  黃  一  鑫
                                        法官  魏  新  和
                                        法官  林  秀  夫
      右正本證明與原本無異
                                              書  記  官
中      華      民      國    九十二    年      七      月    二十四    日
                                                                   Ｍ


司法院資訊處製作；財團法人民間司法改革基金會備份。
